【裁判字號】    97,聲再,217
【裁判日期】    971031
【裁判案由】    背信
【裁判全文】
臺灣高等法院刑事裁定                 97年度聲再字第217號
再審聲請人
即受判決人  乙○○
代  理  人  甲○○
上列聲請人因背信案件，對於本院95年度矚上訴字第3號，中華
民國97年5月30日第二審確定判決（原審案號：臺灣臺北地方院
92年度矚重訴字第2號），聲請再審，本院裁定如下：
    主  文
再審之聲請駁回。
    理  由
一、本件聲請意旨略以：聲請人於97年4月8日審判程序提出「漢
    洋建設股份有限公司於85年10月製作之斗南鎮○○○段開發
    案審查小組會議資料」影本，並於97年4月29日偕同證人即
    漢洋建設董事長「賈二慶」到庭準備接受詰問（惟遭法院拒
    絕），用以作為證明「聲請人與謝文欽間有新臺幣三千七百
    萬元之債權債務關係存在」之證據，而前開會議資料原非聲
    請人所保管或知悉之證據，實無從於原審聲請調查證據。又
    前開會議資料記載「謝文欽應清償乙○○新臺幣三千六百萬
    元」，而該會議資料係85年10月製作，較之嗣後86年6月實
    際清償三千七百萬元，其中一百萬元之差額乃八個月加計之
    利息所致，是謝文欽清償聲請人三千七百萬元，並非無因。
    原審未予審酌前開二項證據，為此爰依刑事訴訟法第421條
    「就足生影響於判決之重要證據漏未審酌」之規定，聲請再
    審等語。
二、按不得上訴於第三審法院之案件，除刑事訴訟法第420條規
    定外，其經第二審確定之有罪判決，如就足生影響於判決之
    重要證據漏未審酌者，得為受判決人之利益，聲請再審，刑
    事訴訟法第421條固有明文。惟所謂「足生影響於判決之重
    要證據漏未審酌」，係指當事人於第二審法院判決前所提出
    之證物，足以影響、變更判決結果，而法院漏未審酌而言，
    如第二審判決前所提出之證據，經第二審法院依調查之結果
    ，本於論理法則、經驗法則，取捨證據後，認定事實者，則
    不包括之；亦即所謂「有足以影響於判決之重要證據漏未審
    酌為理由」者，必該證據已經提出卻漏未審酌，且該證據確
    為真實，而足以據以認定受判決人應受無罪、或免訴、或輕
    於原審所認定罪名而後可，否則如不足以推翻原確定判決所
    認之罪名，而僅據以爭執原確定判決對證據之取捨，仍不能
    准許再審（最高法院28年度抗字第8號、41年度台抗字第1號
    、49年台抗字第72號、35年特抗字第21號判例參照）。
三、經查：
  (一)聲請人與謝文欽間並無三千七百萬元之債權債務關係存在，
    業經謝文欽於偵查時即供述甚明，縱謝文欽嗣後翻異其詞，
    惟與證人即抵押債權人鄭秀美、潘素惠及謝瑞訕等人所為證
    言不相符合，自無可採信等情（見確定判決第19頁(五)(一)第8
    行以下）。而聲請人亦於調查局詢問時先稱：伊約20年前即
    陸續借錢給謝文欽，每次數十萬到數百萬不等。於偵查時稱
    ：從70幾年開始，謝文欽就跟伊借錢... 伊印象中沒有到三
    千七百萬元那麼多」等語（見判決判決附件三第22頁(三)以下
    ），證人陳瑞勳於偵查時亦證稱：謝文欽表示積欠乙○○借
    款本息為九百萬元，我也曾向乙○○確認為九百萬元等語，
    核與謝文欽傳真陳瑞勳有關乙○○借款予謝文欽之資料，亦
    記載本金七百萬元及利息二百八十五萬六千六百四十二元內
    容，原確定判決並以此傳真資料係謝文欽為清償乙○○欠款
    而清查、計算並確認，且製作當時並未意識日後會因本案遭
    偵查機關搜索、調查，衡諸常理應無虛偽製作可能，客觀上
    具有相當可信之程度，再徵諸乙○○於偵查中對謝文欽借款
    金額及借款時期之供述，堪認乙○○與謝文欽間歷來債權數
    額，包括本息在內，應以謝文欽傳真陳瑞勳所載債權明細內
    容，較可採信等情（見確定判決附件三第23頁第17行以下）
    。則雙方既無三千七百萬元債權債務關係存在，聲請人等人
    成立之橋頭寶公司竟代償偉成公司謝文欽三千七百萬元抵押
    債權，因認聲請人與謝文欽共謀，損害彼等新設立之橋頭寶
    公司之利益，應構成刑法之背信罪，自屬信而有徵。
  (二)聲請人所提前揭漢洋建設股份有限公司於85年10月所製作之
    「斗南鎮○○○段開發案審查小組會議資料」雖有「償還劉
    先生欠款計3600萬」之記載，惟倘85年間該債權確已存在，
    以該債權金額非數十萬或數百萬之數，聲請人及債務人雙方
    豈有不知之理；又「劉先生」所指何人，非一望即知，且該
    債權額係三千六百萬元，與三千七百萬元間已有一百萬元之
    差，縱如聲請人所稱該一百萬元係八個月之利息，惟利息計
    算基礎、範圍為何，亦難僅自形式上究明。再者，聲請人於
    原確定判決審理時請求傳訊證人賈二慶，以證明謝文欽與聲
    請人間之借款債權為真，惟聲請人前已自承其債權並未達三
    千七百萬元，謝文欽亦否認與聲請人有何債權債務關係，縱
    證人賈二慶到庭，亦無法推翻聲請人與謝文欽間前揭供述之
    真正，且其證言之內容如何並不可知，是否足以影響、變更
    原判決結果，而為聲請人有利之認定，均不明確。是聲請人
    所提上揭證據資料，是否確為真實，且必得以推翻聲請人、
    證人及共犯所為供述之真正，均有可議，非屬所謂足生影響
    於原判決之重要證據，自不能據為開始再審之依據。
四、綜上，原確定判決依調查證據所得，認定聲請人確有背信罪
    之犯行，其證據之斟酌取捨，並無違背一般經驗及論理法則
    之情事，聲請人於判決確定前之答辯及所提之各項證據，已
    為原確定判決論述綦詳，其所提各節僅係爭執原確定判決對
    證據之取捨及事實之認定，亦無足以動搖原確定判決之效力
    而得為有利於聲請人之認定，自難據以開啟再審之程序。
據上論結，應依刑事訴訟法第434條第1項，裁定如主文。
中    華    民    國    97    年    10    月    31    日
                  刑事第十庭審判長法  官  楊炳禎
                                  法  官  李春地
                                  法  官  朱光仁
以上正本證明與原本無異。
不得抗告。
                                  書記官  王宜玲
中    華    民    國    97    年    11    月    5     日


司法院資訊處製作；財團法人民間司法改革基金會備份。
